【裁判字號】    92,台上,1971
【裁判日期】    920416
【裁判案由】    偽造文書
【裁判全文】
最高法院刑事判決                              九十二年度台上字第一九七一號
    上  訴  人  甲○○
    選任辯護人  齊彥良律師
右上訴人因偽造文書案件，不服台灣高等法院中華民國八十九年十一月六日第二審判
決（八十九年度上訴字第二五二三號，起訴案號：台灣台北地方法院檢察署八十八年
度偵字第九八一七號），提起上訴，本院判決如左：
    主  文
上訴駁回。
    理  由
按刑事訴訟法第三百七十七條規定，上訴於第三審法院，非以判決違背法令為理由，
不得為之。是提起第三審上訴，應以原判決違背法令為理由，係屬法定要件。如果上
訴理由狀並未依據卷內訴訟資料，具體指摘原判決不適用何種法則或如何適用不當，
或所指摘原判決違法情事，顯與法律規定得為第三審上訴理由之違法情形，不相適合
時，均應認其上訴為違背法律上之程式，予以駁回。本件原判決認定上訴人甲○○於
民國八十三年間，向吳芳貞購買台北市○○區○○街二四四巷十二號三樓房地，嗣八
十八年三月六日，欲變更該址戶長為自己之名義，乃偽造吳芳貞名義之「戶長辭退同
意書」，並偽造「吳芳貞」署押及盜蓋其印章於該同意書上，然後持向台北市大安區
戶政事務所申請變更登記，矇使不知情之承辦公務員將此不實之事項登載於其職務上
所掌之戶籍資料上，足以生損害於戶政機關對於戶籍管理之正確性及吳芳貞等情。爰
維持第一審關於論處上訴人行使偽造私文書，足以生損害於公眾及他人罪刑部分之判
決，駁回上訴人在第二審之此部分上訴，已綜合全部卷證資料，敘明其憑以認定之證
據及理由；而以上訴人否認犯罪所持之辯解為不足採，予以指駁綦詳。所為論敘，俱
有卷存之證據資料可資覆按，從形式上觀察，並無違背法令之情形存在。按採證認事
屬事實審法院之職權，倘其判斷不違反經驗法則與論理法則，即不容任意指摘為違法
，而執為上訴第三審之合法理由。原判決依憑上訴人之供述，吳芳貞之證言，參酌戶
長辭退同意書、戶長變更登記申請書及戶籍謄本等件，已足資為認定事實之基礎；至
上訴人如何取得吳芳貞之印章予以盜用等犯罪細節，並不影響事實之確認及法律之適
用，原判決未加說明，不生違背法令之問題。再，戶籍法第三條第一項規定：「戶籍
登記，以戶為單位。」故戶籍登記與房屋所有權無關。上訴意旨，漫稱上訴人本於房
屋所有權，變更戶長為自己之名義，且自始坦承「吳芳貞」署押係伊所為，實無不法
之犯意，亦無違法之認識等語，執以指摘原判決違法，尤難謂符合第三審上訴之法定
要件。復泛稱吳芳貞高齡九十一，未掌管戶內事務，戶長之變更係順應事實而為補正
云云，則屬單純之事實上爭執。上訴意旨指摘之各節，均與法律規定得為第三審上訴
理由之違法情形，不相適合，其上訴違背法律上之程式，應予駁回。
據上論結，應依刑事訴訟法第三百九十五條前段，判決如主文。
中      華      民      國    九十二    年      四      月     十六     日
                              最高法院刑事第四庭
                                  審判長法官  黃  正  興
                                        法官  劉  介  民
                                        法官  陳  東  誥
                                        法官  白  文  漳
                                        法官  林  秀  夫
      右正本證明與原本無異
                                              書  記  官
中      華      民      國    九十二    年      四      月     十八     日


司法院資訊處製作；財團法人民間司法改革基金會備份。
